臺灣桃園地方法院民事判決　　　　　　　100年度訴字第552號
原　　　告　馬仲偉
被　　　告　蘇祐民
上列當事人間請求禁止代理事件，本院於民國100年5 月3 日言
詞辯論終結，判決如下：
    主  文
原告之訴駁回。
訴訟費用由原告負擔。
    事  實  及  理  由
甲、原告起訴主張，原告為桃園縣中壢市陸光五村國宅社區（下
    稱系爭社區）區分所有權人及住戶，被告之妻即訴外人李碧
    芳則於民國100 年1 月10日獲系爭社區第6 屆管理委員會會
    議推選為副主任委員，原應依區分所有權人會議及管理委員
    會之委託，親自執行副主任管理委員之義務。詎料，被告自
    100 年1 月15日起至100 年3 月15日止，竟連續7 次代理訴
    外人李碧芳參加及主持系爭社區之管理委員會會議，並主導
    系爭社區管理事務之決議。依公寓大廈管理條例第29條之規
    定，公寓大廈管理委員會主任委員、副主任委員、財務委員
    、監察委員等重要職務，除規約或區分所有權人另合法約定
    或規定外，依法不得代理，且依系爭社區之住戶規約第9 條
    至第11條規定及歷屆區分所有權人會議紀錄，亦均無配偶可
    相互代理擔任副主任委員之規定及決議，是被告既非區分所
    有權人，復未經系爭社區區分所有權人會議選任為管理委員
    ，其違法代理及主持系爭社區之管理委員會，自有損害原告
    權利。為此，爰依法提起本件訴訟等語。並為訴之聲明：禁
    止被告代理訴外人李碧芳擔任系爭社區公寓大廈管理委員會
    副主任委員職務。
乙、被告則以：原告並非系爭社區區分所有權人，亦非管理委員
    。且系爭社區之管理委員全部均得依系爭社區住戶規約第9
    條第1 項第3 款第2 目之規定，委任代理人開會。而被告為
    53年出生，係訴外人李碧芳之配偶且共同居住於系爭社區，
    自得代理訴外人李碧芳出席管理委員會議，且被告每次代理
    訴外人李碧芳出席管理委員會會議，均出示並繳交訴外人李
    碧芳所具名之委託書，此經系爭社區管理委員會函詢桃園縣
    政府，亦經桃園縣政府於以100 年3 月28日府工使字第1000
    114563號函覆略以管理委員會依規約執行運作，應無違誤等
    語。另副主任委員之職掌為協助主任委員綜理會務，如主任
    委員出缺時代理主任委員，即除主任委員授權或出缺外，即
    無可能代理其職務，而被告代理訴外人李碧芳出席管理委員
    會，僅曾於主任委員之母親摔倒住院時，受主任委員請託於
    100 年2 月26日代理主持系爭社區管理委員會2 月份第2 次
    臨時會議，且於會議開始時即告知在場委員，而徵得出席委
    員一致同意，始代理主持該次會議等語，資為抗辯。並為答
    辯聲明：駁回原告之訴。
丙、得心證之理由：
一、經查，原告所主張其為系爭社區之區分所有權人之事實，未
    據提出任何證據以資證明屬實，復為被告所否認，自難信為
    真實。惟原告另主張其為系爭社區之住戶乙節，則為被告所
    不否認，尚屬可採。次查，原告所主張被告之妻即訴外人李
    碧芳於100 年1 月10日獲系爭社區第6 屆管理委員會會議推
    選為副主任委員之事實，固據提出系爭社區之第6 屆管理委
    員會委員當選名單影本1 紙為證（見本院卷第5 頁），惟依
    原告所提出之會議出席簽到表影本（見本院卷第6 頁至第12
    頁），除100 年3 月15日之簽到表係載明第5 屆管理委員會
    外（見本院卷第12頁），其餘均記明係第7 屆管理委員會。
    另經本院依職權查詢系爭社區之申請報備資料，其中顯示訴
    外人李碧芳所擔任者應為第7 屆之管理委員，有桃園縣政府
    100 年4 月26日府工使字第1000149024號函附系爭社區申請
    報備之資料在卷可按（見本院卷第19頁至第403 頁），是此
    部分應認訴外人李碧芳為系爭社區第7 屆管理委員會之副主
    任委員。
二、再查，原告所主張被告自100 年1 月15日起至100 年3 月15
    日止，連續7 次代理訴外人李碧芳參加及主持系爭社區之管
    理委員會會議之事實，固據提出系爭社區之第7 屆管理委員
    會會議出席簽到表影本7 紙為證（見本院卷第6 頁至第12頁
    ），惟查，依上開簽到表所示，100 年1 月15日至100 年3
    月15日止係有6 次會議由被告代理訴外人李碧芳出席，故被
    告於原告主張之上開期間內，代理訴外人李碧芳出席會議之
    次數應為6 次而非7 次。
三、按公寓大廈成立管理委員會者，應由管理委員互推1 人為主
    任委員，主任委員對外代表管理委員會。主任委員、管理委
    員之選任、解任、權限與其委員人數、召集方式及事務執行
    方法與代理規定，依區分所有權人會議之決議。但規約另有
    規定者，從其規定，公寓大廈管理條例第29條第2 項定有明
    文。可知有關公寓大廈管理委員會之主任委員、管理委員之
    代理規定，若規約有規定者，即依規約；規約無規定時，始
    依區分所有權人會議之決議。再按「主任委員、副主任委員
    、財務委員、監察委員及委員有下列情事之一者，即當然解
    職：…（二）委員應出席委員會議，如因其他原因無法出席
    時，應由委員家中推派一名年滿二十歲以上，確實住於本國
    宅內家屬代理出席委員會議。」系爭社區之住戶規約第9 條
    第3 項第2 款有明文規定（見本院卷第441 頁），由此規約
    之規定觀之，可知凡主任委員、副主任委員、財務委員、監
    察委員及其餘委員有無法出席委員會議，又未推派家中年滿
    20歲以上並確實住於系爭社區內之家屬代理出席者，應即當
    然解職；換言之，凡主任委員、副主任委員、財務委員、監
    察委員及其餘委員因事不能出席委員會議時，可得推派家中
    年滿20歲以上並確實住於系爭社區內之家屬代理出席無誤。
    而查，被告為訴外人李碧芳之配偶，又與訴外人李碧芳同居
    住於系爭社區內，且被告為53年次，已年滿20歲等事實，又
    為原告所不爭執，復經本院於100 年5 月3 日言詞辯論時查
    核被告之身分證件無誤，揆諸上揭系爭社區規約之規定，被
    告自得代理其配偶即訴外人李碧芳出席系爭社區之管理委員
    會會議。
四、依上所述，被告代理其配偶即訴外人李碧芳開系爭社區之管
    理委員會，於系爭社區規約之規定，既無不合。則原告遽而
    請求禁止被告代理訴外人李碧芳擔任系爭社區公寓大廈管理
    委員會副主任委員職務，實無可採。
五、又原告提起本件訴訟，未於起訴狀內表明其請求權基礎，經
    本院於100 年5 月3 日言詞辯論時當庭行使闡明權，詢問原
    告其「提起本件訴訟的權利依據為何？」，經原告表明係因
    被告損害原告權利，故原告提起本件訴訟等語。即使認原告
    之真意係以民法侵權行為之規定為其請求權基礎，惟按因故
    意或過失，不法侵害他人之權利者，負損害賠償責任。故意
    以背於善良風俗之方法，加損害於他人者亦同。違反保護他
    人之法律，致生損害於他人者，負賠償責任。但能證明其行
    為無過失者，不在此限，民法第184 條定有明文。被告依系
    爭社區之規約規定代理其配偶即訴外人李碧芳開會，於法既
    無不合，即非屬何不法行為；且衡此代理開會行為之內容，
    亦明顯難認係以背於善良風俗之方法加損害於原告；況原告
    又未證明其因之受有何種實際之損害，要難認為原告有得請
    求禁止被告代理訴外人李碧芳開會之權利。
六、從而，原告主張其權利受損，而請求禁止被告代理訴外人李
    碧芳擔任系爭社區公寓大廈管理委員會副主任委員職務，為
    無理由，應予駁回。
七、本件事證已臻明確，兩造其餘攻擊或防禦方法及未經援用之
    證據，經本院斟酌後，認為均不足以影響本判決之結果，自
    無再逐一詳予論駁之必要，併此敘明。
據上論結，本件原告之訴為無理由，依民事訴訟法第78條，判決
如主文。
中    華    民    國   100    年    6     月    2     日
              民事第二庭    法  官  張震武
以上正本係照原本作成
如對本判決上訴，須於判決送達後20日內向本院提出上訴狀
中    華    民    國   100    年    6     月    2     日
                            書記官  顏伯儒